【裁判字號】    97,交聲,1660
【裁判日期】    980107
【裁判案由】    違反道路交通管理處罰條例聲明異議
【裁判全文】
臺灣士林地方法院交通事件裁定        97年度交聲字第1658號
                                    97年度交聲字第1659號
                                    97年度交聲字第1660號
原處分機關  交通部公路總局臺北區監理所
受處分人    甲○○
即異議人
上列受處分人因違反道路交通管理處罰條例案件，對於交通部公
路總局臺北區監理所97年10月14日所為之處分（原處分案號：北
監自裁字第40ˍＺＩ0000000 號、北監自裁字第40ˍＣＧ000000
0 號、北監自裁字第40ˍＣＧ0000000 號），聲明異議，本院裁
定如下：
    主  文
原處分機關97年10月14日北監自裁字第40ˍＣＧ0000000 號處分
及北監自裁字第40ˍＣＧ0000000 處分之異議駁回。
原處分機關97年10月14日北監自裁字第40ˍＺＩ0000000 之處分
撤銷，甲○○不罰。
    理  由
壹、異議駁回部分
一、按汽車駕駛人，行車速度，超過規定之最高時速，或低於規
    定之最低時速，或裝用測速雷達感應器者，處新臺幣一千二
    百元以上二千四百元以下罰鍰。道路交通管理處罰條例第40
    條第1 項定有明文。又汽車駕駛人，行經有燈光號誌管制之
    交岔路口闖紅燈者，處新臺幣一千八百元以上五千四百元以
    下罰鍰。道路交通管理處罰條例第53條第1 項亦定有明文。
    並分別記違規點數1 點、3 點，同法第63條第1 項第1 款、
    第3 款亦分別定有明文。
二、分述原處分意旨：
(一)、北監自裁字第40ˍＣＧ0000000 號原處分意旨略以：異議人
    即受處分人甲○○駕駛車牌號碼ＡＬ─5789號自用小客車，
    於民國93年7 月15日10時13分許以時速65公里之速度，行經
    速限50公里之樹林市○○路151 號，經警員舉發「行車速度
    超過規定之最高時速未滿20公里」之違規，依違反道路交通
    管理處罰條例第40條第1 項之規定，處罰鍰2200元。
(二)、北監自裁字第40ˍＣＧ0000000 號原處分意旨略以：異議人
    即受處分人甲○○駕駛車牌號碼ＡＬ─5789號自用小客車，
    於民國93年7 月17日16時52分許，行經往新店之新店市○○
    ○路與屈尺路口，經警員舉發「闖紅燈」之違規，依違反道
    路交通管理處罰條例第53條第1 項之規定，處罰鍰5400元。
三、聲明異議意旨略以：上開違規之時間皆在92年及93年間，事
    隔5 年才做出裁決，本人已86高齡，當初實情如何，已不復
    記憶，其程序是否違反行政程序法？
四、按94年2 月5日公布、95年2月5日施行之行政罰法第27條第1
    項、第2 項雖規定：「行政罰之裁處權，因三年期間之經過
    而消滅。前項期間，自違反行政法上義務之行為終了時起算
    。但行為之結果發生在後者，自該結果發生時起算。」惟行
    政罰法施行前違反行政法上義務之行為應受處罰而未經裁處
    ，於該法施行後裁處者，除第15條、第16條、第18條第2 項
    、第20條及第22條規定外，均適用之；前項行政罰之裁處權
    時效，自該法施行之日起算。行政罰法第45條第1項、第2項
    亦有明文。查本件異議人於上開時間所涉之前開交通違規行
    為，而經警逕行舉發，是屬於行政罰法施行前違反行政法上
    義務之行為，而原處分機關於97年10月14日逕行裁決，係於
    行政罰法施行後3 年內所為裁處，揆諸前揭行政罰法第45條
    第1 項、第2 項之規定，原處分未逾行政罰法第27條第1項
    、第2 項所定之裁處權消滅期間，此應先敘明
五、經查：
(一)、異議人於92年間係住於台北縣汐止市○○里○○鄰○○路38號
    19樓之1 ，有本院函調之異議人戶籍謄本可據。而北監自裁
    字第40ˍＣＧ0000000 號之舉發違規單於93年10月11日送達
    異議人之上開住所，並由受僱人吳芳志收受。另北監自裁字
    第40ˍＣＧ0000000 號之舉發違規單，係於93年11月1 日送
    達上開異議人之住所，並由受僱人蔡炳森收受，有台北縣政
    府警察局97年12月29日北縣警交字第0970168766函所附之送
    達回證可考。
(二)、再按汽車駕駛人之行為有下列情形之一，當場不能或不宜攔
    截製單舉發者，得逕行舉發：一、闖紅燈或平交道。九、行
    車速度超過規定之最高速限或低於規定之最低速限。第一項
    逕行舉發，應記明車輛牌照號碼、車型等可資辨明之資料，
    以汽車所有人為被通知人製單舉發。道路交通管理處罰條例
    第7 之2 條亦定有明文。查北監自裁字第40ˍＣＧ0000000
    號、北監自裁字第40ˍＣＧ0000000 號之ＡＬ5789二次違規
    事實，亦有台北縣政府警察局97年12月12日北縣警交字第
    0970161802號函所附之經監視器拍攝而得之翻拍照片附卷可
    稽，是該車輛之違規事實亦甚明確。而上開車輛係異議人所
    有，亦有車籍查詢表可據。
六、從而原處分北監自裁字第40ˍＣＧ0000000 號，依違反道路
    交通管理處罰條例第40條第1 項之規定及違反道路交通管理
    事件統一裁罰基準表，裁處異議人「行車速度超過規定之最
    高時速未滿20公里」，處罰鍰2200元。就原處分北監自裁字
    第40ˍＣＺ0000000 號，依違反道路交通管理處罰條例第53
    條第1 項之規定及違反道路交通管理事件統一裁罰基準表，
    裁處異議人闖紅燈，處罰鍰5400元。惟本案此二件係逕行舉
    發，尚不能確認係ＡＬ─5789之汽車所有人自行駕駛，並無
    記點之問題。則原處分就上開所處之罰鍰即無不合，其異議
    並無理由，應予駁回。
貳、撤銷北監自裁字第40ˍＺＩ0000000 號原處分，甲○○不罰
    部分：
一、北監自裁字第40ˍＺＩ0000000 號原處分意旨略以：異議人
    即受處分人甲○○駕駛車牌號碼ＡＬ─5789號自用小客車，
    於民國92年4 月20日13時15分許，行經國道3 號公里25公里
    南超速行駛，經警員舉發「在高速公路超速行駛」之違規，
    依違反道路交通管理處罰條例第33條第1 項之規定，處罰鍰
    6000元。
二、按對於違反道路交通管理處罰條例之行為人，未依規定期限
    自動繳納罰鍰或到案聽候裁決，處罰機關固得依違反道路交
    通管理事件統一裁罰基準及處理細則第44條第1 項規定及基
    準表，對行為人逕行裁決。惟該條項規定仍必以行為人經合
    法收受舉發通知單後，無正當理由未依該舉發通知單上所載
    應到案日期為罰鍰之繳納或到案聽候裁決時，方有適用。易
    言之，如行為人未能合法收受舉發通知單之送達，即難認處
    罰機關可對行為人為逕行裁決。異議意旨如前所述；經查，
    北監自裁字第40ˍＺＩ0000000 號之舉發違規單係於92年6
    月24日寄存於台北縣淡水鎮○○路50巷5 號4 樓，固有內政
    部警政署國道公路警察局第九警察大隊97年12月8 日公警九
    交字第0970907767號函可憑，惟該地址並非異議人之住所，
    應不生送達之效力。從而應認上開1 件舉發通知單並未合法
    送達。上開1 件交通違規案件之舉發既非合法，依法要無得
    再加以裁罰之餘地。再按「違反本條例之行為，自行為成立
    之日起；行為有連續或繼續之狀態者，自行為終了之日起，
    逾三個月不得舉發。」道路交通管理處罰條例第90條前段規
    定甚明。送達是舉發之必要程序，舉發程序是否完成，仍應
    以舉發之意思表示送達於受處分人為要件，前已敘及。本件
    異議人公司因並未合法收受前開1 件舉發通知單，迄至97年
    11月20日（原處分機關之移送書敘明該裁決書之回執均未送
    回，則逕以異議人所撰之異議狀之日期為其知悉日期）。收
    受原處分機關之裁決書後，始知悉其所有之前開小客車曾於
    92年4 月20日13時15分，在國道3 號25公里南被舉發在高速
    公路超速行駛之交通違規行為，然其違規行為，自行為成立
    之日時起算，顯均已逾3 個月，原舉發機關已無從再行舉發
    。是異議人就上開1 件違規之異議為有理由，原處分機關就
    上開1 件未經合法舉發之交通違規案件，逕行裁處異議人，
    容有未洽，原處分關於此部分之裁處應予撤銷，並由本院逕
    為不罰之諭知。
參、據上論結，應依道路交通管理處罰條例第87條第2 項、道路
    交通案件處理辦法第19條、第20條前段，裁定如主文。
中    華    民    國    98    年    1     月    7     日
                  交通法庭法  官   林秀鳳
以上正本證明與原本無異。
如不服本裁定，應於裁定送達後5日內向本院提出抗告狀。
                          書記官   陳佳伶
中    華    民    國    98    年    1     月    7     日


司法院資訊處製作；財團法人民間司法改革基金會備份。
